臺灣高等法院民事判決
110年度上易字第410號
上  訴  人  趙淑琪  
被 上訴 人  張紫彤  
上列當事人間請求損害賠償事件，上訴人對於中華民國110年1月
29日臺灣新北地方法院109年度訴字第2001號第一審判決提起上
訴，本院於110年5月11日言詞辯論終結，判決如下：
    主      文
上訴駁回。
第二審訴訟費用由上訴人負擔。
    事實及理由
被上訴人起訴主張：伊與訴外人黃文齊於民國105年2月29日再
  婚，育有三女一子，上訴人明知黃文齊為有配偶之人，於107
  年7月24日、107年8月1日，分別在新八里汽車旅館與蘆洲嘉年
  華汽車旅館內，與黃文齊為性行為。嗣更以通訊軟體調情討論
  細節，其與黃文齊顯已逾越一般社會認知男女正常往來之關係
  。伊於107年8月3日發現上情，正值第三胎懷孕8、9個月之際
  ，因受衝擊過大致懷孕後期須全程安胎，除每2-4小時須服安
  胎藥，甚需長期臥床，仍造成老三早產，且伊於懷孕期間過度
  焦慮，影響老三出生後產生情緒不穩難帶之情，故上訴人與黃
  文齊上開不法行為及通訊對話，嚴重侵害伊配偶權之身分法益
  ，致伊支出醫藥費用新臺幣（下同）590元、受有20萬元精神
  上損害。爰依侵權行為損害賠償之法律關係，求為命上訴人給
  付200,590元，及自起訴狀繕本送達翌日起加計法定遲延利息
  之判決（被上訴人超過上開請求部分，業經原審判決被上訴人
  敗訴確定，不在本院審判範圍）。
  上訴人則以：伊於駕訓班與黃文齊相識，僅為朋友關係，常與
  其他朋友出遊騎車、聊天，伊雖與黃文齊前往汽車旅館，惟未
  與黃文齊發生性行為，亦無介入被上訴人與黃文齊婚姻之意思
  ，且通姦罪經檢察官為不起訴處分，無庸賠償被上訴人損害云
  云，以資抗辯。
原審命上訴人給付200,590元，及自109年9月2日起加計法定遲
  延利息，駁回被上訴人其餘之請求。上訴人聲明不服提起上訴
  ，聲明：
　㈠原判決關於命上訴人給付本息部分廢棄。
　㈡上廢棄部分，被上訴人在第一審之訴及假執行之聲請均駁回
    。
　被上訴人答辯聲明：上訴駁回。
　（被上訴人就其原審敗訴部分，未據聲明不服而告確定，不在
    本院審判範圍）。
被上訴人主張前揭事實，提出戶籍謄本、臺灣士林地方檢察署
  檢察官不起訴處分書、臺灣高等檢察署發回續查通知書、上訴
  人與黃文齊之錄音對話譯文等及通訊軟體LINE、診斷證明書等
　、健康網網路查詢資料等、正生婦幼聯合診所網路資料、學經
  歷等件為證（原審卷第37-213頁）。兩造不爭執事項：被上訴
  人前以其配偶與上訴人之逾越一般社會認知男女正常往來行為
  提起通姦之刑事告訴，嗣因刑法第239條之通（相）姦罪之規
  定業經司法院大法官會議以釋字第791號解釋，認係違憲失效
　，臺灣士林地方檢察署檢察官據此以109年度調偵續字第19號
  對上訴人為不起訴處分在案。
被上訴人主張上訴人於被上訴人與黃文齊婚姻關係存續中所為
  之親密交往行為，甚至發生性行為，侵害被上訴人基於配偶關
  係之身分法益而情節重大，致其受有損害一節，為上訴人所否
  認，並以前詞置辯。
　㈠按「因故意過失不法侵害他人權利者，負損害賠償之責任；
    故意以背於善良風俗之方法，加損害於他人者亦同」，民法
    第184條第1項定有明文。另「不法侵害他人之身體、健康、
    名譽、自由、信用、隱私、貞操，或不法侵害其他人格法益
    而情節重大者，被害人雖非財產上之損害，亦得請求賠償相
    當之金額……前二項規定，於不法侵害他人基於父、母、子
　　、女或配偶關係之身分法益而情節重大者，準用之」，民法
　　同法第195條第1項前段、第3項亦有明定。又婚姻係以夫妻
    之共同生活為其目的，配偶應互相協力保持其共同生活之圓
    滿安全及幸福，而夫妻互守誠實，係為確保其共同生活之圓
    滿安全及幸福之必要條件，故應解為配偶因婚姻契約而互負
    誠實之義務，配偶之一方行為不誠實，破壞共同生活之圓滿
    安全及幸福者，即為違反因婚姻契約之義務而侵害他方之權
    利，而與配偶共同侵害他方權利之行為人，同應負侵權行為
    損害賠償之責。
  ㈡查被上訴人與黃文齊於105年2月29日為結婚登記（原審卷第3
    7頁），黃文齊係有配偶之人。被上訴人主張上訴人與黃文
    齊有前述之侵權行為，提出上訴人與黃文齊間對話錄音（下
    稱系爭對話內容）、通訊軟體LINE對話紀錄為證（原審卷第
    45-131頁）。上訴人雖辯稱被上訴人所指上訴人與黃文齊發
    生婚外情非屬實在，並否認與黃文齊發生性行為，系爭對話
    內容為黃文齊單方幻想，上訴人與黃文齊僅為朋友關係云云
　　。惟證人黃文齊於原審到場證稱：「一、我認識被告（指上
    訴人，下同）。二、認識時間為107年5月底左右……到7月的
    時候是有感覺才在一起，第一次出門時間在107年7月12日……
    然後中間到107年7月23日之前……㈠、第一次到新北市八里107
    年7月24日上午約6點半到新八里汽車旅館，是被告找我出來
    ，因當天被告剛自香港回來，被告半夜打電話給我說，她有
    禮物要給我。那次就有發生性行為。㈡、總共2 次性行為，
    第二次為107年8月1日，在新北市蘆洲嘉年華汽車旅館」、
    「（為何證人均記得上開行為時間？）印象深刻的原因：一
    、第一次是被告107年7月23日去香港，於翌日回。二、第二
    次是我最後一次上班，我有帶學員考完試，我才離職駕訓班
    ，我中午才到汽車旅館」等語（原審卷第000-
　　000頁）。
  ㈢佐以系爭對話內容：「…黃文齊：「對啊，她壓力大就需要我
    安慰她，需要我肉體上的安慰…沒有，全部存起來…想要留給
    妳啦…什麼叫妳比較壞嗎？」、甲○○：「要不然為什麼會全
    部留給我？還是因為我有毒？」、黃文齊：「壞？我也不知
    道妳壞的程度壞到哪裡？…對啊，而且我那麼快就投降了」
    、甲○○：「不過很正常啊，第一次跟我做愛的男生都很快很
    正常啊…所以你沒有發現我一點都不意外嗎？你知道為什麼
    嗎？」、黃文齊：「為什麼？」、甲○○：「因為我就是有毒
    …你那個時候做完的時候你跟我講第一句話，我才傻眼哩…你
    跟我說妳真的有毒，靠么…你那天還沒有真的享受到哩…我哪
    有變得很奇怪，平常的我就是這樣，你剛認識的我就是這樣
    ，你只是在床上能看到另外一面的我而已」
　　、黃文齊：「嗯，所以平常我可以挑逗你嗎」、甲○○：哈
　　，你好壞喔…怎麼挑逗阿？你很壞」、黃文齊：「我可以後
    出去，手就不時的在妳背後滑過去」、甲○○：「哈哈」、黃
    文齊：「然後滑到屁股那裡就好」、甲○○：「我跟你講啦，
    跟我做愛的時候，不能看我的臉…所以你那天有看我的臉對
    不對…那你覺得我那天的臉很奇怪嗎？」、黃文齊：「
　　嗯…就是，妳那個表情就很像待宰的羔羊，既期待又怕受傷
    害，想要對妳粗暴一點又不行」、甲○○：「哈哈，他們都說
    看到我的臉就受不了了，為什麼？我說做愛不就是這樣嗎
　　？就是要很enjoy，就是享受在其中啊，所以我在做愛的時
    候，我都會說不要跟我聊天，哪有人在做愛的時候聊天？你
    們男生為什麼在做愛的時候都會跟女生講話？」、黃文齊：
    「我有嗎？」、甲○○：「有啊，你那時候有在跟我講話」
　　、黃文齊：「我跟妳講什麼？」、甲○○：「我忘記了，我記
    得你那時候有跟我講話，所以我就回你做愛的時候不要跟我
    講話…所以你剛剛在幻想我的臉，你那天有看我的臉」、黃
    文齊：「嗯」、甲○○：「我的表情真的很奇怪嗎？」、黃文
    齊：「不是奇怪…妳的表情就是很enjoy啊」、甲○○
　　：「我不知道，我的表情是自然的…我沒有刻意裝耶」、黃
    文齊：「我知道啊，啊就是因為妳很享受，所以就會想要讓
    妳更舒服，然後妳更舒服的時候就嗯，衝刺太快」、甲○○
　　：「然後又加上我那裡很緊」、黃文齊：「對啊，然後裡面
    溫度又高，男生最怕女生裡面溫度高」、甲○○：「喔，我好
    像溫度比較高…對啊，啊她不會這樣跟你玩喔？」、黃文齊
    ：「不會」、甲○○：「你老婆最高的極限在哪裡？…我是說
    ，你們做愛最高的極限在哪裡？口射？顏面？…」等等（原
    審卷第79-87頁）。
　㈣黃文齊另證述：「（此份文件是否為證人黃文齊與被告對話
    內容？證人黃文齊與被告聯絡期間為何？）一、是。二、對
    話時間為集中於107年7月……我們聯絡自107年7月初開始，最
    後對話紀錄到107年8月1日。其後閱覽卷宗後，確認證人黃
    文齊與被告最後對話日期為107年8月3日。我於107年8月3日
    有傳訊息給被告，但被告都沒讀沒回」等語（原審卷第357
    頁）。觀諸黃文齊清楚說明其與上訴人發生性行為之時、地
    ，且系爭對話內容為上訴人與黃文齊談論發生性行為時之細
    節，若非親身經歷，實難憑空杜撰，上訴人辯稱：至汽車旅
    館「只是休息，但未發生性行為」云云（本院卷第74頁），
    實與系爭對話內容相去甚遠，上訴人之辯解自難採信。
　㈤被上訴人以上訴人上揭行為提起通姦之刑事告訴，嗣因刑法
    第239條之通（相）姦罪之規定，經司法院大法官會議以釋
    字第791號解釋，認係違憲失效，臺灣士林地方檢察署檢察
    官遂以109年度調偵續字第19號對上訴人為不起訴處分在案
　　，復有本院依職權調閱上開妨害婚姻案件之刑事卷宗所附黃
    文齊之證述、被上訴人與黃文齊之FACEBOOK私人訊息截圖
　　、被上訴人與黃文齊之對話譯文可稽（本院卷第57-70頁）
　　。上訴人上開行為經檢察官為不起訴處分，乃因刑法第239
    條之通（相）姦罪之規定，經司法院大法官會議釋字第791
    號解釋，認係違憲失效所致，惟此僅刑法上之除罪化，在民
    事上，上訴人既有明知黃文齊為有配偶之人，仍與黃文齊親
    密交往、發生性行為之事實，仍應依民法之規定負侵權行為
    損害賠償之責，上訴人上訴理由：「一、二審時，檢察官為
    不起訴處分，為何民事還要判決我賠償，因此我不服」云云
    （本院卷第43頁），當無可取。
　㈥以上，上訴人與黃文齊間所為親密交往、性行為已逾越一般
    男女正常交往分際，非社會通念所得容忍，顯已嚴重破壞被
    上訴人與黃文齊間婚姻生活之維持，自屬以背於善良風俗之
    方法，且加損害於被上訴人自屬情節重大，堪認被上訴人受
    有損害，被上訴人依上開規定請求上訴人賠償損害，自屬有
    據。
被上訴人請求上訴人賠償就診精神科之醫療費用590元，精神慰
  撫金20萬元部分：
　㈠查馬偕紀念醫院門診紀錄單所載略以：病患受失眠所苦，目
    前先生有外遇，病患易反覆想起相關畫面及對話內容等語，
    評估其因上訴人與黃文齊所為親密交往行為，有失眠焦慮等
    症狀（原審卷第137、139頁），被上訴人因而支出精神科之
    醫療費用590元，有被上訴人精神科醫療費用繳費證明三紙
    ，金額分別為210元、230元、150元在卷為憑（原審卷第261
    、263頁）。上開門診紀錄單之日期為107年11月14日，距上
    訴人與黃文齊為前述行為之同年7月24日、8月1日僅三個月
    餘，顯然被上訴人因配偶外遇、反覆想起相關畫面及對話內
    容致受失眠所苦，其因而於107年11月14、27日、107年12月
    25日支出之醫療費用，應認與上訴人及黃文齊之上開行為有
    相當因果關係，從而，被上訴人請求上訴人賠償就診精神科
    之醫療費用590元，應予允准。
　㈡按不法侵害他人之人格權，被害人受有非財產上損害，請求
    加害人賠償相當金額之慰撫金時，法院對於慰撫金之量定，
    應審酌實際加害情形、所造成之影響、被害人痛苦之程度、
    兩造之身分地位經濟情形及其他各種狀況，以核定相當之數
    額。身分法益與人格法益同屬非財產法益，上開有關人格法
    益受侵害酌定慰撫金之標準，自得據為衡量因身分法益受侵
    害所生損害賠償金額之參考。被上訴人任職於補習班國文科
    講師，名下有三筆不動產、汽車一輛；上訴人名下則有四筆
    不動產、汽車輛，再參考兩造之稅務電子閘門財產所得調件
    明細表所載兩造之財產情形（原審限閱卷），審酌上訴人為
    思慮成熟、具有判斷是非能力之成年人，明知黃文齊為有配
    偶之人，仍與之發展不當交往之親密關係，破壞被上訴人婚
    姻生活圓滿安全，被上訴人之家庭婚姻生活因上訴人之行為
    受有負面影響，導致被上訴人受有精神上之痛苦，而情節重
    大，並兼衡兩造之身分、職業、經濟能力，上訴人侵害被上
    訴人基於配偶關係之身分法益，致被上訴人在精神上受有痛
    苦等一切情狀，被上訴人請求上訴人賠償精神慰撫金20萬元
　　，於法有據，應予准許。
　㈢以上，被上訴人請求上訴人賠償200,590元，應予准許。
「給付無確定期限者，債務人於債權人得請求給付時，經其催
  告而未為給付，自受催告時起，負遲延責任。其經債權人起訴
  而送達訴狀，或依督促程序送達支付命令，或為其他相類之行
  為者，與催告有同一之效力」、「遲延之債務，以支付金錢為
  標的者，債權人得請求依法定利率計算之遲延利息」、「應付
  利息之債務，其利率未經約定，亦無法律可據者，週年利率為
  百分之五」，民法第229條第2項、第233條第1項前段、第203
  條分別定有明文。被上訴人請求上訴人加計自起訴狀繕本送達
  翌日之法定遲延利息，而本件起訴狀繕本於109年9月1日送達
  於上訴人（原審卷第227頁），顯然本件法定遲延利息起算日
  為109年9月2日。
綜上所述，被上訴人依據侵權行為之法律關係，請求上訴人給
  付被上訴人200,590元，及自109年9月2日起至清償日止，按週
  年利率5％計算之利息，為有理由，應予准許。原審命上訴人如
  數給付本息而為上訴人敗訴之判決，並依職權宣告得假執行
　、酌定相當擔保金為免假執行之諭知，核無不合。上訴意旨指
  摘原判決此部分不當，求予廢棄改判，為無理由，應予駁回。
本件因事證已臻明確，兩造其餘攻擊、防禦方法及所為立證，
  經審酌後認與判決之結果不生若何影響，無庸再逐一予以論列
  ，合併敘明。
據上論結，本件上訴為無理由，依民事訴訟法第449條第1項、第
78條判決如主文。
中　　華　　民　　國　　110 　年　　5 　　月　　18　　日
                  民事第八庭    
                        審判長法  官  陳邦豪
                              法  官  古振暉
                              法  官  湯美玉
正本係照原本作成。
不得上訴。
中　　華　　民　　國　　110 　年　　5 　　月　　18　　日
　　　　　　　　　　　　　    書記官  陳美宜